---
title: "简单在R中做方差分析"
author: "姜晓东"
date: "2015"

output:
    pdf_document:
        keep_tex: no
        latex_engine: xelatex
        includes:
            in_header: header.tex
    md_document:
         variant: markdown_github
---
```{r, echo=FALSE}
library(showtext);
```

在正态分布的假设下，比较两组计量资料数据采用t检验；同时比较多组数据则要采用方差分析。所有的统计软件，如[SPSS](http://jingyan.baidu.com/article/c35dbcb02e15018917fcbc62.html)、[Stata](http://wenku.baidu.com/link?url=80qnowgwIrWkjzdQp82yqhbrfQGKJm8YcKVJuG0x1C8miSeuCpgX5GvpC7yn5BlMj-Lp4Mrlje_8qG29EFtO2yGbvxLq747yZnkxOehSP0q)、[SAS](http://wenku.baidu.com/link?url=NIIhFEinPLKbvuDANEf6TAP5ZCfvUvaCBgkg5arPkWgFc-dDD49-GewhRT9NaA8b3qi0vZhNelIz56GuW0zyEDmAOXVf8KYNeTbxx_DenyO)，或带有部分统计功能的软件，如[Origin](http://wenku.baidu.com/link?url=YYAKjTsMpi0iSNIJN3F0JQdzsOxyhi6DfhP13SXmKbNGBylsOLb8CzzUznb5GjMGuz654W0UgAcPs7BEGPpNRP8mJaeCLA2hYyxCEnYZbmS)、[Excel](http://jingyan.baidu.com/article/48b558e3547bcf7f38c09af1.html)等都可以做单因素方差分析。[R语言](http://www.r-project.org/)是专业的统计工具，并可以免费[下载安装](http://ftp.ctex.org/mirrors/CRAN/)并易于使用。本文介绍在R中进行方差分析。

有如下数据^[1]^在Excel中，每列为1组，共4组。我们要比较各组差异。


```{r hello, fig.showtext=TRUE, echo=FALSE, fig.align='center', warning=FALSE}
library(ggplot2)
library(xkcd)
font.add("xkcd", "xkcd.ttf");
font.add("jinglei", "xujinglei.ttf");

mydat=read.csv("1.csv",header=FALSE)

mypos=data.frame(x=rep(1:4, each=8),y=rep(8:1, 4));
mypos$text=matrix(as.matrix(mydat), ncol=1);
mypos$text[is.na(mypos$text)]="";
myls=data.frame(y=rep(0.5:8.5));
myabcd=data.frame(x=1:4, text=c("A","B","C","D"));

ggplot(mypos) + geom_text(aes(x,y,label=text), family="xkcd", color="navy") + 
                geom_text(aes(x=x,y=9,label=text), family="jinglei", size=11, color="red", data=myabcd) +
                xkcdline(aes(ybegin=y,yend=y, xbegin=0.5, xend=4.5), yjitteramount=0.2, color="grey", data=myls) +
                theme_xkcd() +
                labs(x="",y="") +
                theme(axis.text=element_blank(),
                      axis.ticks=element_blank());

```

首先，我们要把数据另存为csv格式，本例中我们存为“1.csv”。这样就方便在R中打开。

其次，我们启动R程序，在**文件**菜单中设置“工作目录”为数据文件所在的目录。然后在命令行中输入命令读入文件：

```{r}
mydat=read.csv("1.csv", header=FALSE); # header参数决定是否把文件第一行作为标题名。
```

这样，数据就保存在变量mydat中了。另外，设置header参数是为了防止第一行数据变成标题名。我们可以在命令窗口中输入mydat来查看其中的内容。 你可以在命令窗口看到，数据中有一些NA值（Not a Number, NA），这些是由于我们的原始数据每组长度不一样，有空白所致。

接下来，我们要做的就是重新整理数据的格式，把所有的数值放在一列，把分组信息放在另外一列；简单地，我们使用R中的reshape2包来做这件事情。

```{r warning=FALSE, message=FALSE}
library(reshape2); #载入包, 如果以前没装过，需要install.packages("reshape2")命令安装。
mynew=melt(mydat); #重新整理数据，把数值放在一列(value)，分组信息在另外一列（variable）。

```

通过查看，可以知道，数值和分组信息分别放在变量mynew的value列和variable列中了。接下来，就可以进行方差分析了：

```{r}
ret=aov(value~variable, data=mynew); #方差分析，分组信息是自变量，数值是因变量
summary(ret); #汇总输出结果
```

可以看到p值（Pr）很大，方差分析没有统计学意义。显示数据不存在组间差异。

其实，通过简单地画一下数据图，也可以看出来大致的趋势。我们有必要通过图的直观性反过来验证一下统计计算的可靠性，避免出现一些低级错误。

```{r fig.showtext=TRUE, echo=FALSE, fig.align='center'}
library(plyr)
mynew2=mynew[!is.na(mynew$value),];
mydat=ddply(mynew2, .(variable),  function(x){c(mean(x$value),sd(x$value))});
mydat$variable=1:4;
xrange=c(0.5, 4.5);
yrange=c(0, max(mydat$V1+mydat$V2));
ggplot(mydat) + xkcdrect(aes(xmin=variable-0.2,
                             xmax=variable+0.2,
                             ymin=0,
                             ymax=V1),fill="navy", data=mydat) +
                xkcdline(aes(xbegin=variable,xend=variable,
                             ybegin=V1,yend=V1-V2), mask=FALSE, color="white", data=mydat)+
                xkcdline(aes(xbegin=variable,xend=variable,
                             ybegin=V1,yend=V1+V2), mask=FALSE, data=mydat)+
                xkcdaxis(xrange, yrange) + 
                scale_x_continuous(breaks=1:4, labels=myabcd$text) + theme_xkcd() ;

```




当方差分析有意义时，可以进一步在各组间多重比较：

```{r}
pairwise.t.test(mynew$value, mynew$variable)  #各组多重比较
```
可以看到各组比较的结果，pairwise默认采用Holm方法，这个是改进的Bonferroni法。比较合适于多数情况。

当各组数据数目大致相等时，也可以选用国内用的比较多的Tukey法，可以在命令行中输入TukeyHSD(ret)来计算p值，异其中ret是方差分析的返回值，计算的结果与以上方法比较是相近的。

R语言计算方差分析，看似繁琐，但区区只有几行语句，就可实现。并且可以写成脚本，便于批量处理数据。R语言中，稍微改变参数就可以进行多因素方差分析等计算，非常方便。

关于R的入门语法，有一份翻译成中文的官方文档可以[下载](http://cran.r-project.org/doc/contrib/Ding-R-intro_cn.pdf)^[2]^。关于在R中进行各种统计分析，可以参考薛毅编写的《统计建模与R软件》^[1]^，此书非常全面。

在学习R语言的过程中，如有疑问可以在[**统计之都**(cos.name)](http://cos.name)上搜索或发帖求助。这个网站的常驻人群主要是统计学专业的研究生或博士。（该网站在我们这里有时会打不开，需要反复刷新，但在电信网却正常。）

## 参考文献
1. 薛毅，陈立萍，《统计建模与R软件》，清华大学出版社。
2. R Development Core Team, http://cran.r-project.org/doc/contrib/Ding-R-intro_cn.pdf

